【裁判字號】    92,上訴,2541
【裁判日期】    921106
【裁判案由】    強盜
【裁判全文】
臺灣高等法院刑事判決                          九十二年度上訴字第二五四一號
    上  訴  人  臺灣臺北地方法院檢察署檢察官
    被      告  甲○○
    指定辯護人  本院公設辯護人  周君穎
右上訴人因被告強盜案件，不服臺灣臺北地方法院八十八年度重訴字第二五號，九十
二年六月二十四日第一審判決（起訴案號：臺灣臺北地方法院檢察署八十八年度偵字
第一一八七五號，移送併辦案號：同署八十八年度偵字第一九二二八號），提起上訴
，本院判決如左：
    主  文
上訴駁回。
    理  由
一、本件公訴意旨略以：被告甲○○因詐欺案件經台灣高雄地方法院通緝中，已逃亡
    菲律賓多年，以「安東尼‧宋」名義在菲國謀生，其與在菲律賓國置產之告訴人
    乙○○本係朋友關係，並代理告訴人乙○○處理在該國之房屋租賃事宜，詎被告
    甲○○事前先以菲國銀行擠兌等事由，夥同二姓名、年籍不詳疑似菲律賓國警察
    之成年男子，共同意圖勒贖，於民國（下同）八十八年四月二十二日下午三時許
    ，將告訴人乙○○自台灣騙往菲律賓國，甫下機至該國ＳＡＮＪＵＡＮ市ＡＮＮ
    ＡＰＯＬＩＳＳＴ. 四十三號四０五室告訴人乙○○所有而原供被告甲○○暫住
    之房間，約一小時後，即由該二姓名、年籍不詳疑似菲律賓國警察之男子，著便
    服持槍衝進該房間，先以手銬拷住告訴人乙○○，並偽裝亦銬住被告甲○○，旋
    偽稱在該屋內搜出毒品及槍械，且出言稱：依菲國法律持有毒品及槍械須判死刑
    ，並要求以菲幣一千萬披索代價打通關節擺平此事，並稱若不付款將予以殺害等
    語，致告訴人乙○○心生畏懼。該二名疑似菲律賓國警察之男子，旋以襯衫將告
    訴人乙○○頭部包住，再由被告甲○○駕駛ＷＢＧ─一八二號汽車，夥同該二名
    疑似菲律賓國警察至同年月二十六日止，將告訴人乙○○擄往包括菲國北部「伊
    莎貝拉省」之「聖地牙哥市」及其他鄉村地區等地，期間由被告甲○○及疑似菲
    律賓國警察者，假藉與菲國軍方交涉，將贖金降為二百萬披索，再由告訴人乙○
    ○友人楊順通自台匯款二百萬披索（約合新台幣一百七十餘萬元）至菲國馬尼拉
    市○○街「第一旅社」後，由告訴人乙○○將款交付被告甲○○，始獲得釋放，
    同年月二十七日告訴人乙○○經友人護送至機場搭機返台，被告甲○○旋在當日
    以「安東尼‧李」名義，在菲國ＳＡＮＪＵＡＮ市ＡＮＮＡＰＯＬＩＳＳＴ. 之
    ＡＬＬＩＥＤＢＡＮＫ存入一百五十九萬六千披索，告訴人乙○○返台後於同年
    五月四日向內政部警政署刑事警察局（下稱刑事警察局）國際科報案，該局於同
    年五月二十日透過菲國警方在上開ＳＡＮ ＪＵＡＮ市ＡＮＮＡＰＯＬＩＳＳＴ.
    四十三號四０五室逮捕被告甲○○，同年五月二十一日遣返回台。因認被告甲○
    ○上開行為涉有刑法第三百三十二條第二項第三款之強盜而擄人勒贖罪嫌（原為
    懲治盜匪條例第二條第一項第九款之擄人勒贖罪，業經檢察官當庭更正）。
二、按犯罪事實應依證據認定之，無證據不得認定犯罪事實；不能證明被告犯罪者，
    應諭知無罪之判決，刑事訴訟法第一百五十四條第二項、第三百零一條第一項分
    別定有明文。而告訴人之告訴，係以使被告受刑事訴追為目的，是其陳述是否與
    事實相符，仍應調查其他證據以資審認（最高法院三十二年上字第六五七號、五
    十二年台上字第一三００號判例參照）。又刑事訴訟法第一百六十一條第一項規
    定：檢察官就被告犯罪事實，應負舉證責任，並指出證明之方法。因此，檢察官
    對於起訴之犯罪事實，應負提出證據及說服之實質舉證責任。倘其所提出之證據
    ，不足為被告有罪之積極證明，或其指出證明之方法，無從說服法院以形成被告
    有罪之心證，基於無罪推定之原則，自應為被告無罪之判決（最高法院九十二年
    台上字第一二八號判例意旨參照）。
三、公訴人認被告涉有上開強盜而擄人勒贖罪嫌，無非以：告訴人指訴及證人楊順通
    證述在卷；而被告經實施測謊結果，呈說謊反應，亦有刑事警察局八十八年六月
    二十九日刑鑑字第六０五七八號鑑驗通知書在卷可稽，並有遠東國際商業銀行存
    入憑條、上開帳戶之申請表及存摺交易明細資料影本為論據。訊據被告固坦承於
    上開時地與告訴人一同遭人綁架勒贖之事實，然堅決否認有擄人勒贖犯行，辯稱
    ：未與菲國警察共同擄人，亦未曾使用「安東尼‧李」名義申領駕照及開立帳戶
    等語。
四、經查：
（一）告訴人指稱於上開時間，在菲律賓遭被告夥同二名疑似菲律賓警察之成年男子
      綁架勒贖，然證人即告訴人友人楊順通於偵查、原審所證，僅敘及告訴人遭人
      綁架後，依告訴人指示匯款至菲律賓交付贖款之經過，並未目睹被告有參與擄
      人勒贖之行為。再前開遠東國際商業銀行存入憑條，僅得作為告訴人確曾給付
      贖款之證明，亦無從認定該筆款項係被告所取得。足見證人楊順通所稱及前開
      存入憑條，均不足以證明告訴人指訴被告犯罪與事實相符。
（二）公訴人提出以「英文：ＡＮＴＨＯＮＹ  ＬＥＥ（中文：安東尼‧李）」名義
      ，在菲國ＳＡＮ  ＪＵＡＮ市ＡＮＮＡＰＯＬＩＳＳＴ. 之ＡＬＬＩＥＤ  Ｂ
      ＡＮＫ開立帳戶之申請表及存摺之交易明細資料影本，指稱被告於取得告訴人
      交付之贖款後，即於同日存入該帳戶一百五十九萬六千披索。然訊之被告始終
      否認有開立上開帳戶及存入款項之事實。按被告以外之人於審判外之言詞或書
      面陳述，除法律有規定者外，不得作為證據。而文書除顯有不可信之情況外，
      從事業務之人於業務上或通常業務過程所須製作之紀錄文書、證明文書，亦得
      為證據，刑事訴訟法第一百五十九條第一項、第一百五十九條之四第二款分別
      定有明文。上開帳戶之申請表及存摺之交易明細資料係由被告以外之人於審判
      外所為之書面陳述，自需符合刑事訴訟法第一百五十九條第一項規定，始有證
      據能力。經查：
  １、證人即刑事警察局國際科人員黃國盛於原審九十年七月十二日證稱：當時我們
      推斷，因要處理大筆贖金，綁匪一定會將贖款存入銀行，被告亦告知在菲律賓
      之處所樓下有一家銀行，所以我們懷疑涉案人可能會到該銀行利用他人姓名開
      戶，我們透過管道得知證件上之姓名為安東尼李，且安東尼李的帳戶係於被害
      人交付贖金的第二天即八十八年四月二十七日新開的帳戶。我們有向菲律賓方
      面要求，他們僅能提供開戶的影本資料，無法提供開戶資料之正本給我們（見
      原審卷二第五九頁、第六一頁）。及至原審九十二年三月十三日證稱：我們所
      提的資料，都是銀行紀錄以及開戶資料，並非存摺。八十八年偵字第一九二二
      八號卷內所附第六、八、九頁的資料，是我們於八十八年六月間向菲律賓總統
      府反組織犯罪特別行動隊指揮官來台訪問，我們提出要求後，他們向當地的銀
      行取得的，取得後，由我們到該地辦案的同仁取回等語（見原審卷三第六二頁
      至第六三頁）。復於原審同日證稱：上述三份資料，是郵寄來的。文件上有傳
      真的時間，可能是他們事先傳真給我們，我們認為以傳真方式不妥，之後才用
      正式的公函請求協助等語（見原審卷三第六三頁）。證人黃國盛就上開安東尼
      ．李名義之帳戶申請表及存摺之交易明細資料，或稱：「向菲律賓方面要求，
      他們提供開戶的影本資料」；或稱：「於八十八年六月間，向菲律賓總統府反
      組織犯罪特別行動隊指揮官來台訪問，我們提出要求後，他們向當地的銀行取
      得的，由我們到該地辦案的同仁取回」；或稱：「上述三份資料是郵寄來的」
      。證人黃國盛身為移送機關刑事警察局國際科人員就上開安東尼．李名義之帳
      戶申請表及存摺之交易明細資料如何取得，前後證述不一，復無法明確指出取
      得來源，且該帳戶申請表、存摺之交易明細資料所屬之菲律賓 ＡＬＬＩＥＤ
      ＢＡＮＫＩＮＧ  ＣＯＲＰＯＲＡＴＩＯＮ亦未出具任何文件，證明確屬該銀
      行之客戶，顯已無從證明上開安東尼．李名義之開戶申請表、存摺之交易明細
      資料係菲律賓ＡＬＬＩＥＤ  ＢＡＮＫＩＮＧ  ＣＯＲＰＯＲＡＴＩＯＮ於業
      務上或通常業務過程所須製作之紀錄文書。
  ２、上開存摺之交易明細資料左上角處，有「Ａｌｅｘ  Ｌｅｅ致國際科陳警官」
      等文字，並有傳真日期一九九九年六月七日（見八十八年偵字第一九二二八號
      偵查卷第八頁、第九頁），證人黃國盛於原審九十二年三月十三日證稱：文件
      上有傳真的時間，可能是他們事先傳真給我們等語。告訴人於原審坦承英文名
      字為Ａｌｅｘ，並稱：上開傳真資料不是我所提供的，至於左上角有Ａｌｅｘ
      Ｌｅｅ或許是警方有傳真給我後，我再回傳的，時間這麼久，我也記不得（見
      原審卷三第一一七頁）。依該存摺之交易明細資料左上角處有告訴人英文姓名
      「Ａｌｅｘ  Ｌｅｅ致國際科陳警官」等文字；證人黃國盛復未能指出何人所
      傳真，衡情應係告訴人傳真至移送機關，自非菲律賓官方，或菲律賓ＡＬＬＩ
      ＥＤ  ＢＡＮＫＩＮＧ  ＣＯＲＰＯＲＡＴＩＯＮ所提供無疑。
  ３、原審依職權於九十一年二月二十五日，函請外交部轉請菲律賓司法機關，代為
      調閱上開帳戶申請表原本、開戶證明文件及存摺之交易明細資料，迄今未獲回
      覆，有原審九十一年二月二十五日北院錦刑卯八八重訴二五字第三六七一號函
      在卷可稽。上開帳戶申請表及存摺之交易明細資料既無原本可供比對，已無從
      認定為真正。雖證人即法務部調查局駐菲律賓人員劉逸凡於原審九十年七月十
      二日證稱；於解送甲○○回國之際曾於菲律賓陳上校處見過「ＡＮＴＨＯＮＹ
      ＬＥＥ」名義之存摺正本等語（見原審卷二第五三頁）。然證人所稱，縱然屬
      實，亦僅足以證明確有該存摺存在，尚無從認定上開帳戶申請表及存摺之交易
      明細資料上所載之「ＡＮＴＨＯＮＹ  ＬＥＥ」與證人所見「ＡＮＴＨＯＮＹ
      ＬＥＥ」名義之存摺為同一人，並為被告本人。況依卷附存摺上所載交易明細
      資料，竟於一九九九年四月二十八日之交易紀錄後記載一九九九年四月二十七
      日之交易資料，而有交易日期倒填之情形，顯與一般常理不符。足見上開帳戶
      之申請表及存摺之交易明細資料內容，亦有顯不可信之情形。
  ４、上開「ＡＮＴＨＯＮＹＴ  ＬＥＥ」名義於 ＡＬＬＩＥＤ  ＢＡＮＫＩＮＧ
      ＣＯＲＰＯＲＡＴＩＯＮ開立帳戶之申請表上筆跡，經刑事警察局鑑驗結果，
      認與被告筆跡相符，固有該局八十八年七月十六日刑鑑字第六八０六五號鑑驗
      通知書在卷可稽。然上開鑑定所使用之申請表係屬影本；鑑驗通知書，亦稱：
      「因無該申請表原本及被告之平日類同字跡可資比對，本結論僅供參考」等語
      。而原審依職權於九十一年二月二十五日，函請外交部轉請菲律賓司法機關，
      代為調閱上開申請表之原本及該帳戶之開戶證明文件，然迄今未獲回覆，已如
      前述。該鑑定既缺乏原本及被告平日筆跡比對，自難採為被告筆跡之依據。況
      一般刑事案件均係先有文書，為能辨明文書真正製作人，或數文書是否同一人
      所寫，乃依文書上之筆跡，再由被鑑定人書寫同樣文字，後送鑑比對；或將數
      文書一併送鑑。本件係刑事警察局警員先於八十八年六月二十一日，指示被告
      簽寫中文姓名、被告與安東尼宋之英文姓名，再以被告之簽名，與上開帳戶之
      申請表上筆跡一併送請刑事警察局鑑驗。而上開帳戶之申請表依傳真日期係於
      八十八年七月十三日（１３／０７  ９９；見偵字第一九二二八號卷第六頁）
      取得，已在被告書寫安東尼宋之英文姓名等簽名筆跡之後，亦與一般鑑驗常情
      不合，該鑑定自不得為被告不利之認定。
（三）移送機關刑事警察局於本案起訴日（即八十八年七月十八日）後檢送貼有被告
      相片之「ＴＯＮＧＳＯＮ  ＡＮＴＨＯＮＹ  ＬＥＥ」名義菲律賓駕照及國際
      駕照正本各一份，作為被告確有使用「ＡＮＴＨＯＮＹ  ＬＥＥ」名義之證明
      ，固有該局八十九年一月二十七日（八九）刑際字第一一八五六號函及所檢附
      上開駕照在卷可稽。然：
  １、被告堅決否認有申請使用該等駕照；而證人黃國盛於原審九十年七月十二日證
      稱：扣案之駕照係菲律賓移民局第一次行動時就搜得此物品，但當場沒有交給
      我方帶回來，後來是我們發現他有使用安東尼李的名字，請菲律賓警方協助將
      這些東西找到，因菲律賓沒有完整的搜索扣押程序，是我們事後查到有此東西
      詢問他們，他們才說當初有查扣此東西，並將東西找到寄給我們等語（見原審
      卷二第五七頁至第五八頁）；及至九十二年三月十三日則證稱：扣案之兩張駕
      照和其他文件不是同時取得的，如何取得的過程我也不是很清楚，但是我只知
      道後來由我們當地的線民寄給我們的等語（見原審卷三第六五頁）。證人黃國
      盛對駕照來源，或稱「由菲律賓方面寄來」；或稱：「如何取得我不清楚，只
      知道是由線民寄來」，證人身為移送機關人員，竟然不知上開駕照來源，該等
      駕照取得已不具正當性。況證人劉逸凡於原審亦證稱：於菲律賓協助逮捕被告
      時並未見過上開駕照等情（見原審卷二第五四頁），已見上開駕照來源，並非
      依正當程序所取得。
  ２、上開駕照內所載之持有人年籍資料，經核與被告年籍資料並不相符。而依卷附
      外交部駐菲律賓代表處九十年七月十六日菲領（九十）字第一一０三號函稱：
      關於向Ａｌｌｉｅｄ  Ｂａｎｋｉｎｇ  Ｃｏｒｐｏｒａｔｉｏｎ調取 Ｍｒ
      Ｔｏｎｇｓｏｎ  Ａｎｔｈｏｎｙ  Ｌｅｅ之開戶資料，經該銀行存款資料部
      經理以事涉業務機密及客戶個人資料為由，拒絕提供。又經本處函詢菲律賓交
      通部運輸署及製發國際駕照機關查證Ｍｒ  Ｔｏｎｇｓｏｎ  Ａｎｔｈｏｎｙ
      Ｌｅｅ名義之菲律賓之國際駕照及該國普通駕照之真偽，均獲回覆未曾發予Ｍ
      ｒ  Ｔｏｎｇｓｏｎ  Ａｎｔｈｏｎｙ  Ｌｅｅ上述文件，故Ｍｒ  Ｔｏｎｇ
      ｓｏｎ  Ａｎｔｈｏｎｙ  Ｌｅｅ所持有之菲律賓國際駕照及該國普通駕照均
      屬偽造，同時檢送菲律賓交通部運輸署及Ｐｈｉｌｉｐｐｎｅｓ Ｍｏｔｏｒ
      Ａｓｓｏｃｉａｔｉｏｎ致我國駐菲代表處函各一件為憑（見原審卷一第二三
      五之三頁至第二三五之七頁），顯見該等駕照應係他人所偽造。證人劉逸凡雖
      於原審證稱：於菲律賓領取駕照時，需本人到場照相等語，然該等駕照既屬偽
      造，自不得以駕照上貼有被告照片，即認係被告所有。
  ３、上開駕照「ＡＮＴＨＯＮＹＴ  ＬＥＥ」之簽名，經刑事警察局鑑驗結果，認
      與被告筆跡相符，雖有該局八十八年七月十六日刑鑑字第六八０六五號鑑驗通
      知書一紙在卷可稽；然上開鑑定所使用之申請表係屬影本；且鑑驗通知書亦載
      稱：「因無該申請表原本及被告之平日類同字跡可資比對，本結論僅供參考」
      等語；另上開鑑驗程序，核與常情有違，亦如前述，自不得以該鑑定結果，認
      上開駕照上之「ＡＮＴＨＯＮＹＴ  ＬＥＥ」簽名係被告之筆跡。
  ４、上開駕照既屬偽造，復無證據證明係依正當程序取得，並屬被告所有，自不得
      為被告不利之證據。
（四）證人即菲律賓首都銀行台北分行人員黃顯族於原審證稱：關於駕照上姓名於開
      立帳戶時如何註記，ＴＯＮＧＳＯＮ是他的姓，ＡＮＴＨＯＮＹ是名字，ＬＥ
      Ｅ是母姓，如果我們要在銀行查詢有無開立帳戶就是以駕照上這樣的標示去查
      ，我們在存摺上標示方式可能有兩種，一種就是ＴＯＮＧＳＯＮ後以逗點接Ａ
      ＮＴＨＯＮＹ  ＬＥＥ或直接寫ＡＮＴＨＯＮＹ  ＬＥＥ  ＴＯＮＧＳＯＮ。
      很少會有直接在帳戶上記載為ＡＮＴＨＯＮＹＴ  ＬＥＥ，因為駕照上的姓名
      很少會做這樣的記載，所以應該是不同的人等語（見原審卷三第九一頁至第九
      二頁）。足見上開駕照及前開帳戶申請表上所載之名義人縱屬真正，亦無法證
      明為相同之人或被告本人。況被告如有參與本件擄人勒贖犯行，並於取得贖款
      後，欲以偽造駕照至銀行開立帳戶，再將贖款存入銀行，被告理當偽造他人證
      件設立帳戶，以避人耳目，亦無以自身駕照開戶之必要。公訴人指稱被告係使
      用「ＡＮＴＨＯＮＹ  ＬＥＥ」名義之駕照開立前開帳戶，並存入告訴人交付
      之贖款，要屬無據。
（五）被告於八十八年六月二十一日經刑事警察局以「你有沒有參與綁架李某（即告
      訴人）？」、「本案你有沒有參與綁架李某？」、「本案你有沒有得到贖款中
      的任何半毛錢？」問題測試之結果，雖認其並未說實話，有該局八十八年六月
      二十九日刑鑑字第六０五七八號鑑驗通知書一紙在卷可參；然測謊之鑑驗，係
      就受測人對相關事項之詢答，對應其神經、呼吸、心跳等反應而判斷，其鑑驗
      結果有時亦因受測人之生理、心理因素而受影響，該鑑驗結果固可為審判之參
      考，但非為判斷之唯一及絕對之依據，鑑驗結果是否可採，應由法院斟酌取捨
      （最高法院八十五年度台上字第五七九一號判決意旨參照）。查本件依卷內事
      證，均無積極證據足認被告有本件擄人勒贖之犯行，自難僅以測謊結果資為被
      告犯罪之唯一證據。
五、綜上所述，公訴人所舉證據，其中帳戶申請表及存摺之交易明細資料，係屬傳聞
    證據，亦無法證明該等開戶、存摺之交易明細資料係所屬菲律賓ＡＬＬＩＥＤ
    ＢＡＮＫＩＮＧ  ＣＯＲＰＯＲＡＴＩＯＮ於業務上或通常業務過程所須製作之
    紀錄文書，並有顯不可信之情形，自無證據能力。再扣案「ＡＮＴＨＯＮＹ  Ｌ
    ＥＥ」名義之駕照既屬偽造，復無證據證明係依正當程序取得，並為被告所有，
    自亦不得資為被告犯罪之證據。又證人楊順通於偵查、原審所證，及前開遠東國
    際商業銀行存入憑條，僅得作為告訴人確曾給付贖款之事實，尚不足以證明告訴
    人指訴被告犯罪與事實相符。另關於上開帳戶申請書及駕照之簽名筆跡鑑定，因
    缺乏原本及被告平日筆跡比對，自難採為被告筆跡之依據。而測謊結果，因無其
    他證據足以佐證，亦不得以之為被告本件擄人勒贖犯行之唯一證據。則公訴人提
    出之證據，既不足為被告有罪之積極證明，所指出證明之方法，亦無從說服本院
    以形成被告有罪之心證，基於無罪推定之原則，自應為被告無罪之判決。
六、原審調查結果，認被告不構成犯罪，而為無罪之諭知，經核並無違誤。公訴人上
    訴意旨以：
（一）告訴人於八十八年四月二十三日前往菲律賓，當日係由被告到機場接機，從中
      正機場出境到菲律賓馬尼拉機場，途中出關入關均需經嚴格的行李檢查，為吾
      人生活經驗所熟知，告訴人自然不可能攜帶毒品及槍枝前往菲律賓，而且告訴
      人是由被告陪同返回菲律賓之出租公寓休息，所以也不可能在短暫的行程中購
      買鉅量毒品及槍枝甚明，不過就在告訴人抵達上開公寓休息後，二名疑似菲律
      賓警察隨即進入該址並起獲毒品一大包及槍枝，而這些毒品及槍枝放置在被告
      些東西是告訴人所有，告訴人與被告因而發生爭執，告訴人當時的感覺遭到被
      告栽贓等情，業據被告於警詢及法院審理中自承在卷，憑此一端已足認告訴人
      並未持有上開毒品與槍枝甚明。
（二）二名疑似菲律賓警方的人一開口就漫天要價披索一千萬元，最後則以二百萬元
      披索達成付款贖人的協議，並由告訴人央請友人匯款新台幣一百七十多萬元，
      始得脫困，然而菲律賓當地人民每月收入不過為披索五、六千元，二名警員究
      竟是基於什麼樣的原因一開口就要披索一千萬元，甚至要求隻身前往菲律賓的
      告訴人支付現款二百萬元披索，惟一合理的解釋，上開警員對於告訴人的經濟
      狀況知之甚詳。又依被告所述二名警員一進門就要找告訴人，然而從開門到商
      談贖款金額均由被告一人為之，二名警員甚至單獨帶同被告離開房間前往軍部
      與將軍洽談贖款金額，且既然已經控制二人之行動自由，卻僅帶同長期居住菲
      律賓的被告長驅直入前往軍營，而將不熟悉路途環境的告訴人留置屋內，非但
      易使被告輕易辨識係何人從事上開非法勾當，而單獨將告訴人一人留置屋內，
      路途多所往返，是以被告與上開人員接觸之密切顯逾同屬被害人之乙○○，彼
      此間是否有勾串實在令人懷疑，尤甚者二名警員駕車帶同被告前往軍部與將軍
      洽談贖金，既然要開車始能抵達軍營，可知被告住處與二名警員所屬軍部相距
      甚遠，然而上開人員強押告訴人至鄉下民宅拘禁，竟由被告駕駛車號ＷＧＢ─
      一二八號汽車，哪麼我們不禁要問二名疑似警方人員是徒步前往被告住處嗎？
      而且為什麼二名軍警人員要押送告訴人至鄉下民宅拘禁，竟然由長期居住菲律
      賓並擔任導遊工作的被告負責駕駛，不識路徑的告訴人反而要以襯衫蒙面。另
      在等候贖款的期間上開警察人員僅將告訴人拘禁在民宅，而被告則隨同警察離
      去現場，復於告訴人詢及其去處時則稱晚上被帶回相距數百公里的馬尼拉監牢
      拘禁，是將軍讓伊自己開車到鄉下云云，在在均足認被告與上開警方人員有勾
      串之舉。原審認告訴人之陳述僅足證明告訴人與被告遭人綁架勒贖及交付贖款
      之經過，就告訴人指訴被告與上開警方人員於綁架勒贖及交付贖款之過程中勾
      串舉動，均疏而未論，亦未於判決中交待不採之理由，顯有理由不備，且忽略
      被告長期居住菲律賓，熟悉當地環境，甚且自承曾帶告訴人購買槍枝，與當地
      不肖份子勾結甚深等情，而逕行捨棄不利被告之證言，遽為有利被告之認定，
      認定事實顯然違背經驗及論理法則。
（三）上開毒品和槍枝係在被告住處搜出，已如前述，既然是在被告住處被查獲的，
      衡諸事理，犯罪嫌疑最大的應屬長期居住該地之被告，依被告自承二名警方人
      員要求一千萬元披索是一人五百萬，最後始以二百萬元披索付款贖人，然而被
      告從頭到尾都沒有提到他要出錢，所有的款項均由告訴人一人獨立支付，被告
      連一毛錢都沒有出，最清楚菲律賓法律抓到持有鉅量毒品要判死刑的是被告，
      犯罪嫌疑最大也是被告，但是本件看起來最無關緊要的卻也是被告，而且在告
      訴人離開菲律賓後被告還以安東尼李的名義開立戶頭並存入一百五十九萬六千
      披索，有貼有被告本人照片、姓名為安東尼李之駕駛執照一份及上開銀行申請
      書與存摺附卷可證，而上開申請書上所填載之資料經送請內政部警政署刑事警
      察局與被告所書寫筆跡相符，是以被告於案發之後驟然開立銀行帳戶並存入鉅
      額款項，被告勾串上開警員擄人取贖，應堪認定。
（四）告訴人返抵國門後前往刑事警察局國際科報案，由該局國際科透過菲律賓線民
      查證安東尼宋之真實身份，得知作案者可能係被告，經調閱被告口卡片供告訴
      人指訴無訛，即請求法務部調查局劉逸凡協助與菲律賓警方安排時間進行逮捕
      ，並指派陳柏元（原名陳金來）與李長錦前往菲律賓逮捕，業據證人陳柏元證
      述甚詳，繼詢之證人劉逸凡證稱：當時看到被告時被告有點受傷，陳上校有拿
      出他所搜到的證物，陳有說安東尼宋改名叫安東尼李，還拿出存摺也是安東尼
      李的名字，還有類似會員卡的
      而上開存摺及會員卡等物聽陳上校說是從被告家中搜得等語，另證稱：「（問
      、在菲律賓開戶須提供何資料？外國人開戶須檢具何證件？）因菲律賓本身無
      身分證，就我個人我只要出具
      是以上開駕照及存摺影本確屬被告本人所有無訛。原審以上開駕照內所載持有
      人年籍資料與被告不符，推論被告並無偽造上開駕照，然上開駕照除貼有被告
      照片，詢之證人劉逸凡亦證稱於押解被告回國之際曾於菲律賓陳上校處見過「
      ＡＮＴＨＯＮＹ  ＬＥＥ」名義之存摺正本，在在均足證上開駕照係被告所持
      有無訛，原審未就上開證言及駕照正本、帳戶申請表及存摺交易明細影本綜合
      觀察，反將人證及物證割裂指駁，認定事實顯有違誤。
（五）被告因詐欺案件通緝經刑事警察局國際科押解回國，由該局在菲律賓布建線民
      透過管道取得被告於取得贖款翌日（即四月二十七日）用ＡＮＴＨＯＮＹ  Ｌ
      ＥＥ之名義於馬尼拉之Ａｉｌｌｅｄ  Ｂａｎｋｉｎｇ  Ｃｏｒｐｏｒａ開戶
      之帳戶內存、提款紀錄資料，得知被告於開戶當天即分該各以菲幣七十九萬八
      千元共計一百五十九萬六千元之鉅款存入該帳戶，自開戶起至五月十七日間該
      帳戶有連續提領鉅款之紀錄，目前尚餘五十二萬餘元菲幣，為取得被告冒名申
      請存款帳戶之申請書以鑑驗筆跡，即由該局透過菲律賓總統府反組織犯罪特別
      行動隊之協助，取得被告冒名向銀行申請開戶之紀錄影本，經該局鑑識科印文
      鑑定結果，與被告筆跡相符，有該局八十八年七月二十日（八八）刑際字第六
      九七五八號函一份附卷可證，足認上開帳戶確係被告所開立無訛。是以依上開
      證言及物證均足認被告取得告訴人所支付之款項，原審卻以該院於九十一年二
      月二十五日函請外交部轉請菲律賓司法機關代為調閱上開帳戶之交易明細，迄
      今未獲回覆，遽以推論上開帳戶非屬被告所有，置卷存資料不顧，認定事實顯
      然失當。
（六）被告於八十八年六月二十一日經內政部警政署刑事警察局以「你有沒有參與綁
      架李某（即告訴人）？」、「本案你有沒有參與綁架李某？」、「本案你有沒
      有得到贖款中的任何半毛錢？」問題測試結果，認未說實話，亦有該局八十八
      年六月二十九日刑鑑字第六０五七八號鑑驗通知書一紙在卷可參，益徵被告參
      與上開擄人勒贖犯行無訛。然原審非惟不採，反指難僅憑前開測謊結果作為認
      定被告所涉擄人勒贖犯行之唯一證據，就告訴人指訴、駕照正本、帳戶申請表
      及存摺交易明細資料等證據棄置不論，認事用法均有未當。
（七）惟告訴人自中正機場出境到菲律賓馬尼拉機場，途中出入關均需經嚴格行李檢
      查，並由被告前往接機逕行返回菲律賓公寓休息，固無可能於行程中購買毒品
      、槍枝。然菲律賓警察進入告訴人住處起獲之毒品、槍枝，亦可能係警員藉故
      裁贓，公訴人未舉任何事證，即認定被告與該等警員有犯意聯絡，要屬速斷。
      再告訴人指稱被告與菲律賓警員於綁架勒贖，及交付贖款過程中勾串舉動，均
      係告訴人片面指訴，並無證據證明與事實相符，本無從為被告不利之認定。況
      依卷附告訴人入出境紀錄所示，告訴人於案發前曾於八十七年一月七日、同年
      八月二十七日、同年十二月十八日、八十八年四月二十二日搭機前往菲律賓（
      見八十八年度偵字第一一八七五號偵查卷第二一頁）。告訴人既曾多次前往菲
      律賓，並於當地購屋置產，自可能因而遭本件綁架勒贖告訴人之菲律賓警員列
      為犯案目標，亦不得任意推定係被告事前共謀。又本件貼有被告本人照片、姓
      名為安東尼李之駕駛執照二份及上開銀行申請書、存摺之交易明細資料，然依
      證人陳述取得來源、筆跡鑑定等事證，均無法證明係被告所申請使用，駕照並
      屬偽造，業經查明如前。公訴人猶指上開駕照、帳戶申請表及存摺之交易明細
      資料為被告所有，據以認定被告犯有本件罪行，委無可採。至測謊結果，不得
      為被告本件犯行之唯一證據，亦如前述。足見公訴人上訴，猶指被告犯罪，為
      無理由，應予駁回。
七、至臺灣臺北地方法院檢察署檢察官移送該署八十八年度偵字第一六三０七號案卷
    ，請求併案審理。惟本件被告既經本院為無罪之諭知，則該併案部分，即無從併
     案審理，自應檢還檢察官另行偵辦，併此敘明。
據上論斷，應依刑事訴訟法第三百六十八條，判決如主文。
本案經檢察官沈明彥到庭執行職務。
中    華    民    國      九十二      年      十一    月      六      日
                              臺灣高等法院刑事第十四庭
                                  審判長法  官  陳  祐  輔
                                        法  官  洪  昌  宏
                                        法  官  陳  國  文
右正本證明與原本無異。
檢察官如不服本判決應於收受送達後十日內向本院提出上訴書狀，其未敘述上訴之理
由者並得於提起上訴後十日內向本院補提理由書。
                                        書記官  蔡  棟  樑
中    華    民    國      九十二      年      十一    月      六      日


司法院資訊處製作；財團法人民間司法改革基金會備份。
